---
title: "Yellow Fever Data Analysis"
output:
  html_document: default
  pdf_document: default
---

```{r setup, include=FALSE}
knitr::opts_chunk$set(
	echo = TRUE,
	message = FALSE,
	warning = FALSE
)
require(tidyverse)
require(lubridate)
library(caret)
require(zoo)
require(naniar)
require(FarctoMineR)
require(missMDA)
require(VIM)
require(readxl)
require(knitr)
require(corrplot)
require(kableExtra)
```

# Cross-section data Analysis 



This fraction of work consists in the analysis of a data set containing one register per patient. Our goal is to be able to classify 

In this specific case, we use a standart logistic regression 
for classification.


## Reading the data
```{r}
cross_section <- read_excel('Casos_Hum2017_tese.xlsx') %>% filter(CLASSIF_FINAL =='CONFIRMADO' ) %>% 
  select(ID=ID_BM,EVOLUCAO,ASL=TGO,ALT=TGP,Creatinine=CREATININA,Diarrhea=DIARREIA,BD,BT,Urea=UREIA,Fever=FEBRE,Nausea=NAUSEA,Hemorrhage=HEMORRAGIA,Age=IDADE,Sex=SEXO,Jaundice=ICTERICIA) %>% filter(!is.na(EVOLUCAO)) %>% 
  mutate(Outcome = ifelse(EVOLUCAO=='OBITO',1,0)) %>% mutate_at(.vars = c('BD','BT'), .funs = as.numeric) %>% select(-EVOLUCAO) %>% 
  mutate_at(.vars=c('Diarrhea','Fever','Nausea','Hemorrhage','Jaundice'),function(x){ifelse(x=="SIM",'Yes','No')})
```


## Missing values 

```{r}
summary_missing <- cross_section %>%ungroup %>% 
  miss_var_summary()
not_missing <-summary_missing %>% filter(n_miss==0) %>% select(variable) %>% pull()
gg_miss_var(cross_section %>% select(-c(ID,Age,Outcome)),show_pct=TRUE)
vis_miss(cross_section%>% select(-c(ID,Age,Outcome)))
```


Here we can see that some variables have a high percentage of missing values. Given that this dataset is small, dealing with missing values via value inputation could have negative outcomes. With that in mind, we should avoid using more than one variable with
missing percentage greater than 20%  in the model fit and in no way use variables where missing values have a lower correlation per observation.

## Brief Exploratory data analysis{.tabset}

### ASL plot
```{r}
ggplot(data=cross_section  %>% mutate(Outcome=ifelse(Outcome==1,"Death","Survival")),aes(y=log(ASL),fill=Outcome,x=Outcome))+
  geom_boxplot()+theme_light()
```

### BT plot
```{r}
ggplot(data=cross_section  %>% mutate(Outcome=ifelse(Outcome==1,"Death","Survival")),aes(y=BT,fill=Outcome,x=Outcome))+
  geom_boxplot()+theme_light()
```

### Creatinine plot
```{r}
ggplot(data=cross_section  %>% mutate(Outcome=ifelse(Outcome==1,"Death","Survival")),aes(y=log(Creatinine),fill=Outcome,x=Outcome))+
  geom_boxplot()+theme_light()
```

### Dichotomous covariates tables

```{r echo=FALSE}
cross_section %>% select(Jaundice,Outcome) %>% table %>% kable()%>%
  kable_styling(full_width = F)
```


```{r echo=FALSE}
cross_section %>% select(Jaundice,Hemorrhage) %>% table%>% kable%>%
  kable_styling(full_width = F)
```


```{r echo=FALSE}
cross_section %>% select(Jaundice,Fever) %>% table%>% kable%>%
  kable_styling(full_width = F)
```


```{r echo=FALSE}
cross_section %>% select(Jaundice,Nausea) %>% table%>% kable%>%
  kable_styling(full_width = F)
```


```{r echo=FALSE}
cross_section %>% select(Jaundice,Diarrhea) %>% table%>% kable%>%
  kable_styling(full_width = F)
```


## Covariates correlation plot 
```{r}
M <- cor(cross_section %>% select(ASL,Creatinine,BT) %>% drop_na)
corrplot(M, method = "number")
```

It's quite clear there is some degree of difference between variables in each group so an argument can be made that it is indeed possible to make 
a classification attempt on this dataset. 

## Model fit
```{r}
logistic_fit <-glm(Outcome ~ log(ASL)+Jaundice+Hemorrhage+Age+Sex,
  data=cross_section, family=binomial(link='logit'))
logistic_fit %>% summary
```

The model fitness seems fairly adequate and althoug `SEX` is not significant we will keep it in the model as  a control variable.

The estimated coeeficients can be interpreted as such:

- Each 1 unit increase in the logarithm transformation of the ASL value increases on average the odds ratio of death exp(0.51916)=1.680615 times.
- The obversation of Jaundice on the subject increases on average the odds ratio of death exp(0.94381)=2.569754 times.
- The obversation of Hemorrhage on the subject increases on average the odds ratio of death exp(2.46357)=11.74667 times.
- Each additional year of age increases on average the odds ratio of death exp(0.03624) times.

## Prediction analysis 

```{r}
prob=predict(logistic_fit,type=c("response"))
dados_roc <- cross_section %>%ungroup %>% 
  select(ASL,Jaundice,Hemorrhage,Outcome) %>% drop_na() %>% mutate(p= prob)
require(pROC)
g <- auc(Outcome ~ p, data = dados_roc)
g  
dados_roc <- dados_roc %>% ungroup %>% mutate(prediction = ifelse(p>0.4,1,0))
confusionMatrix(dados_roc$prediction %>% as.factor,dados_roc$Outcome%>% as.factor,positive='1')
```

Usually is advised to split the data into training and testing sets to avoid overfiting but given the small data set and the nature of the problem the results are satisfying.


# Longitudinal data Analysis

The following analysis is based on a second data set consisting of 100 individuals observed throughout several days.Just like the analysis analysis before, our interst is to create a model that can better predict if and individual with a confirmed case of yellow fever will survive the disease given certain obversed symptoms and medical exams results.



```{r include=FALSE}
# Limpeza dos dados
#Os pacientes 773, 489 e 212 aparentam apresentar erros no registro da data de evolução.
data <- readRDS('dados_att.rds') %>%group_by(pac,exame) %>% 
mutate(DT_EVOL=replace(DT_EVOL, pac==773, '2017-05-26')) %>% 
  mutate(DT_EVOL=replace(DT_EVOL, pac==489, '2017-04-14')) %>% 
  mutate(DT_EVOL=replace(DT_EVOL, pac==212, '2017-02-16'))%>% 
  mutate(DATA_FINAL =difftime(DT_EVOL,DT_IS,units='days') ) %>% 
  mutate(dia_doenca=DIAS,dt_inic =lag(DIAS) ) %>% select(-DIAS) %>% 
  mutate(dt_ate_inter =difftime(DT_INTERN,DT_IS,units='days') %>% as.numeric ) 
dados <- data %>% 
  select(pac,EVOLUCAO,exame,valor,SEXO,DT_NASC,FEBRE:DIARREIA,
         dt_inic,dia_doenca,DATA_FINAL,OBITO,dt_ate_inter) %>% 
  mutate(Idade = year(as.Date('2019-12-30'))-year(DT_NASC)) %>% 
  select(-DT_NASC) %>% 
  spread(exame,valor) %>% mutate(Desfecho = ifelse(OBITO =='OBITO',1,0)) %>% 
  select(-OBITO,-EVOLUCAO)
####### Seleção de variáveis
data_inic <- dados %>% group_by(pac) %>% filter(is.na(dt_inic)) %>% ungroup(pac) %>% 
  select(Idade,SEXO,TGO,TGP,HEMORRAGIA,DOR_ABDOM,MIALGIA,Leucocitos,
         Bastoes,Creatinina,Linfocitos,Ureia,DATA_FINAL,Desfecho)
dados <- data %>% 
  select(pac,EVOLUCAO,exame,valor,SEXO,DT_NASC,FEBRE:DIARREIA,
         dt_inic,dia_doenca,DATA_FINAL,OBITO,dt_ate_inter) %>% 
  mutate(Idade = year(as.Date('2019-12-30'))-year(DT_NASC)) %>%
  select(-DT_NASC) %>% 
  spread(exame,valor) %>% mutate(Desfecho = ifelse(OBITO =='OBITO',1,0)) %>%
  select(-OBITO,-EVOLUCAO)
dados2 <- dados %>% 
  select(pac,dt_inic,dia_doenca,DATA_FINAL,TGO,TGP,Desfecho,Idade,Ht,BD,BI,TAP,INR,
         Leucocitos,Bastoes,Creatinina,ICTERICIA,HEMORRAGIA,SEXO,dt_ate_inter
         ,Ureia,GamaGT,Fosfatase_alcal,Plaquetas,SINAL_FAGET) %>% 
  mutate(DATA_FINAL = ifelse(DATA_FINAL<0,max(dia_doenca),DATA_FINAL))  %>% 
filter(dia_doenca <=15)
dados_class <- dados2 %>% group_by(pac) %>% mutate(Desfecho=max(Desfecho))%>% 
  arrange(pac,dia_doenca) %>% 
  filter(dia_doenca <=15)
# dados_completos <- dados2 %>% group_by(pac)%>% filter(any(DATA_FINAL == dia_doenca))
# 
# dados_faltantes <- dados2 %>% filter(!(pac %in% (dados_completos$pac %>% unique))) 
# 
# dados_faltantes_2 <- dados_faltantes %>% 
#   group_by(pac) %>% 
#   summarise(dt_inic = max(dia_doenca),dia_doenca =max(DATA_FINAL)) %>% 
#   bind_rows(dados_faltantes,.) %>% arrange(pac) 
# 
# dados_final <- bind_rows(dados_completos,dados_faltantes_2)  %>% 
#   group_by(pac) %>% mutate(Desfecho = ifelse(dia_doenca==max(dia_doenca),max(Desfecho,na.rm = TRUE),0))
# 
# dados_input <- dados_final %>% group_by(pac) %>% 
#   mutate_at(.vars=vars(DATA_FINAL,TGO,TGP,Ht,Leucocitos,Creatinina,Ht,Idade,SEXO),
#             .funs=list(~na.locf(., na.rm = FALSE))) %>% filter(dia_doenca !=0) %>% 
#   mutate_at(.vars=vars(DATA_FINAL,TGO,TGP,Ht,Leucocitos,Creatinina,Ht,Idade,SEXO),
#             .funs=list(~na.locf(., na.rm = FALSE,fromLast=TRUE)))
# 
# dados_input <- dados_input%>% 
#   group_by(pac) %>% mutate(Desfecho = ifelse(dia_doenca==max(dia_doenca),
#       max(Desfecho,na.rm = TRUE),0)) %>% ungroup %>%  mutate(dt_inic = ifelse(is.na(dt_inic),0,dt_inic))
         
```






<!-- ```{r} -->
<!-- require(ggplot2) -->
<!-- dados_plot <- dados_class %>% mutate(Desfecho =ifelse(Desfecho==1,'Óbito','Cura') ) -->
<!-- ggplot(data=dados_plot,aes(y=Idade,x=Desfecho))+geom_boxplot() -->
<!-- ggplot(data=dados_plot,aes(y=TAP,x=Desfecho))+geom_boxplot() -->
<!-- ggplot(data=dados_plot,aes(y=INR,x=Desfecho))+geom_boxplot() -->
<!-- ggplot(data=dados_plot,aes(y=Leucocitos,x=Desfecho))+geom_boxplot() -->
<!-- ggplot(data=dados_plot,aes(y=Ht,x=Desfecho))+geom_boxplot() -->
<!-- ggplot(data=dados_plot,aes(y=dt_ate_inter,x=Desfecho))+geom_boxplot() -->
<!-- ggplot(data=dados_plot,aes(y=dia_doenca,x=Desfecho))+geom_boxplot()+ylim(c(0,50)) -->
<!-- ggplot(data=dados_plot,aes(y=Plaquetas,x=Desfecho))+geom_boxplot() -->
<!-- ggplot(data=dados_plot,aes(y=Creatinina,x=Desfecho))+geom_boxplot() -->
<!-- dados_plot %>%ungroup() %>%  select(HEMORRAGIA,Desfecho) %>% table -->
<!-- dados_plot %>%ungroup() %>%  select(ICTERICIA,Desfecho) %>% table -->
<!-- ``` -->


## Missing data 

```{r}
summary_missing <- dados_class %>%ungroup %>% 
  miss_var_summary()
not_missing <-summary_missing %>% filter(n_miss==0) %>% select(variable) %>% pull()
gg_miss_var(dados_class %>% ungroup %>% 
    select(-c(pac,dt_inic,dia_doenca,DATA_FINAL,Desfecho,SEXO)))
```

 Devemos evitar utilizar variáveis com muitos valores faltantes

## Inputação de valores utilizando substituindo o valor faltante pelo registro do dia anterior. 
 
Caso o registro do dia anterior também esteja faltante, o registro do dia posterior é utilizado.



```{r}
dados_class_fill <- dados_class %>%group_by(pac) %>%
  fill(c("Plaquetas","Ht",'TGP','Ureia','TGO','Creatinina','ICTERICIA','BD',
         'BI','TAP','INR','Leucocitos'),.direction="updown")
```


## Estatísticas resumo após imputação

```{r include=FALSE}
require(ggplot2)
dados_plot <- dados_class_fill %>% mutate(Desfecho =ifelse(Desfecho==1,'Óbito','Cura') )
dados_plot %>%ungroup() %>%  select(HEMORRAGIA,Desfecho) %>% table
dados_plot %>%ungroup() %>%  select(ICTERICIA,Desfecho) %>% table
```

## Covariates Analysis {.tabset}

### INR 
```{r}
#png("Creatinina1.png", units="in", width=8, height=5, res=300)
ggplot(data=dados_plot %>% filter(dia_doenca>0) %>% mutate(Outcome=Desfecho),aes(y=INR,fill=Outcome,x=as.factor(dia_doenca)))+
  geom_boxplot()+xlab("Dia de doença")+theme_light()+ 
  scale_fill_manual(labels = c('Survival','Death'),values=c('cadetblue3','firebrick1'))+xlab('Time of disease')+
  ylab('Creatinine')+
  ggtitle('Creatinine levels by time of disease')
# dev.off()
# png("Creatinina2.png", units="in", width=8, height=5, res=300)
ggplot(dados2 %>% mutate(Outcome = as.factor(Desfecho)),aes(dia_doenca,INR,group=pac,color=Outcome)) + 
  stat_smooth(method='lm',se=F)+ 
  theme_light()+ 
  scale_color_manual(labels = c('Survival','Death'),values=c('cadetblue3','firebrick1'))+xlab('Time of disease')+
  ylab('Creatinine')+
  ggtitle('Creatinine levels by time of disease')
# dev.off()
```

### ASL

```{r}
# png("TGO1.png", units="in", width=8, height=5, res=300)
ggplot(data=dados_plot %>% filter(dia_doenca>0) %>% mutate(Outcome=Desfecho),aes(y=TGO,fill=Outcome,x=as.factor(dia_doenca)))+
  geom_boxplot()+xlab("Dia de doença")+theme_light()+ 
  scale_fill_manual(labels = c('Survival','Death'),values=c('cadetblue3','firebrick1'))+xlab('Time of disease')+
  ylab('ASL')+
  ggtitle('ASL levels by time of disease')
# dev.off()
# png("TGO2.png", units="in", width=8, height=5, res=300)
ggplot(dados2 %>% mutate(Outcome = as.factor(Desfecho)),aes(dia_doenca,TGO,group=pac,color=Outcome)) + 
  stat_smooth(method='lm',se=F) + 
  theme_light()+ 
  scale_color_manual(labels = c('Survival','Death'),values=c('cadetblue3','firebrick1'))+xlab('Time of disease')+ylab('AST')+
  ggtitle('AST levels by time of disease')
# dev.off()
```


### ALT


```{r}
# png("TGP1.png", units="in", width=8, height=5, res=300)
ggplot(data=dados_plot %>% filter(dia_doenca>0) %>% mutate(Outcome=Desfecho),aes(y=TGP,fill=Outcome,x=as.factor(dia_doenca)))+
  geom_boxplot()+xlab("Dia de doença")+theme_light()+ 
  scale_fill_manual(labels = c('Survival','Death'),values=c('cadetblue3','firebrick1'))+xlab('Time of disease')+
  ylab('ALT')+
  ggtitle('ALT levels by time of disease')
# dev.off()
# png("TGP2.png", units="in", width=8, height=5, res=300)
ggplot(dados2 %>% mutate(Outcome = as.factor(Desfecho)),aes(dia_doenca,TGP,group=pac,color=Outcome)) + 
  stat_smooth(method='lm',se=F) + 
  theme_light()+ 
  scale_color_manual(labels = c('Survival','Death'),values=c('cadetblue3','firebrick1'))+xlab('Time of disease')+ylab('ALT')+
  ggtitle('ALT levels by time of disease')
# dev.off()
```


### Platelets

```{r}
# png("Plaquetas1.png", units="in", width=8, height=5, res=300)
ggplot(data=dados_plot %>% filter(dia_doenca>0) %>% mutate(Outcome=Desfecho),aes(y=Plaquetas,fill=Outcome,x=as.factor(dia_doenca)))+
  geom_boxplot()+xlab("Dia de doença")+theme_light()+ 
  scale_fill_manual(labels = c('Survival','Death'),values=c('cadetblue3','firebrick1'))+xlab('Time of disease')+
  ylab('Platelets')+
  ggtitle('Platelets levels by time of disease')
# dev.off()
# png("Plaquetas2.png", units="in", width=8, height=5, res=300)
ggplot(dados2 %>% mutate(Outcome = as.factor(Desfecho)),aes(dia_doenca,Plaquetas,group=pac,color=Outcome)) + 
  stat_smooth(method='lm',se=F) + 
  theme_light()+ 
  scale_color_manual(labels = c('Survival','Death'),values=c('cadetblue3','firebrick1'))+xlab('Time of disease')+ylab('Platelets')+
  ggtitle('Platelets levels by time of disease')
# dev.off()
```

### Leukocytes

```{r}
# png("Leucocitos1.png", units="in", width=8, height=5, res=300)
ggplot(data=dados_plot %>% filter(dia_doenca>0) %>% mutate(Outcome=Desfecho),aes(y=Leucocitos,fill=Outcome,x=as.factor(dia_doenca)))+
  geom_boxplot()+xlab("Dia de doença")+theme_light()+ 
  scale_fill_manual(labels = c('Survival','Death'),values=c('cadetblue3','firebrick1'))+xlab('Time of disease')+
  ylab('Leukocytes')+
  ggtitle('Leukocytes levels by time of disease')
# dev.off()
# png("Leucocitos2.png", units="in", width=8, height=5, res=300)
ggplot(dados2 %>% mutate(Outcome = as.factor(Desfecho)),aes(dia_doenca,Leucocitos,group=pac,color=Outcome)) + 
  stat_smooth(method='lm',se=F) + 
  theme_light()+ 
  scale_color_manual(labels = c('Survival','Death'),values=c('cadetblue3','firebrick1'))+xlab('Time of disease')+ylab('Leukocytes')+
  ggtitle('Leukocytes levels by time of disease')
# dev.off()
```



## Correlações

```{r}
require(corrplot)
M <- cor(dados_class_fill %>% ungroup%>%select(Ht,Urea=Ureia,ASL=TGO,ALT=TGP,Platelets=Plaquetas,TAP,INR,
                                               Creatinine=Creatinina,Leukocytes=Leucocitos,BD,BI)%>% drop_na()  )
# png("Correlacoes.png", units="in", width=8, height=5, res=300)
corrplot(M, method = "number")
# dev.off()
```


Ainda existem  dados faltantes de ICTERICIA que não podem ser inputados pois não existe o regristro anível de paciente.

\newpage

# Aplicação de equações de estimação generalizadas (GEE)

O método de equações de estimação generalizadas (GEE) é uma alternativa para a modelagem de dados longitudinais. Essa aplicação estima efeitos médios
populacionais, que satisfazem a motivação da pesquisa de obter uma análise que seja reproduzível em diferentes indivíduos. 


Essa técnica de modelagem requer a indicação de uma estrutura de correlação entre os tempos observados de cada indivíduo e estima o efeito médio populacional das variáveis explicativas. Neste caso foi utilizada uma estrutura de correlação temporal baseada em um processo autoregressivo de ordem 1.


 
O algorítmo obtem a estimativa dos coeficientes $\beta$ através da maximização da equação abaixo em $\beta$:

$$ U(\tilde\beta)=\sum\limits_{i=1}^n \frac{\partial\mu_{ij}}{\partial \beta_p}V_i^{-1}\{Y_i-\mu_i(\tilde\beta)\} $$
Onde:

- $\mu_{ij}$ é o valor da variável explicativa do indivíduo $i$ no tempo $j$.

- $\beta_p, \ p = 1,\ldots,k$ são os coeficientes das variáveis explicativas

- $V_i$ é a estrutura de correlação do indivíduo $i$.


Nessa aplicação o modelo fornence uma estimativa da probabilidade de óbito para um indivíduo infectado com o vírus da febre amarela, independe do dia de doença em que ele se encontrar a partir de uma série de covariáveis.

O modelo foi ajustado seguindo um procedimento em etapas ("step"), porém, as etapas não estão explícitas nesse código visando a simplificação do 
relatório. Um ponto a ser observado é o fato do GEE ser um método que utiliza a quasi-verossimilhança, sendo assim, não é possível 
utilizar critérios baseados na verossimilhança (AIC, BIC) para comparar ajustes de diferentes modelos, então, foi utilizado como critério de seleção de modelos a acurácia de predição.


```{r}

require(geepack)
dados_scaled <-  dados2  %>% mutate(TGO=log(TGO)) %>% select(-dt_inic) %>%
  ungroup %>% mutate(pac = as.factor(pac)) %>%
  select(TGO,pac,dia_doenca,Desfecho,SEXO,Idade,HEMORRAGIA,INR)%>%
  group_by(pac) %>% 
  drop_na() %>% mutate(Idade = ifelse(Idade<40,'<40','>40'))

ajuste_gee <-  geeglm(Desfecho~TGO+HEMORRAGIA+SEXO+Idade+INR,id=pac, data=dados_scaled,
                   family=binomial(link='logit'),waves=dia_doenca,corstr='ar1',scale.fix = TRUE )
ajuste_gee
summary(ajuste_gee)
```
```{r}
anova(ajuste_gee)
```

## Estrutura de correlações

Foram consideradas as observações com no máximo 15 dias de doença, sendo assim, a matriz de correlação considerando valores arredondados e $alpha$ estimado conjuntamente com o ajuste do modelo é:

```{r}
require(geepack)
require(magrittr)
corr_struc <-  CVTuningCov::AR1(15,0.801) %>% round(2)
rownames(corr_struc)= paste("Dia",1:15)
corr_struc %<>% data.frame 
df_corr <- rownames_to_column(corr_struc, "Dia")
df_corr %>% kable(col.names= c("",paste("Dia",1:15))) %>% kable_styling("bordered")%>%
  column_spec(1, bold = T,width_min = "2cm",color='black')
```

## Explicação do modelo

Foi-se escolhido um modelo com estrutura de correlações baseadas em um processo auto regressivo de ordem um que resultou em um valor
$\alpha$ para a matriz de correlações de 0.88 Optou-se por utilizar o logarítmo natural da variável TGO afim de suavizar o comportamento dessa variável. Além disso, a variável de idade foi dicotomizada de acordo com uma árove de partição auxiliar afim de melhor sua significância estatística.



## Interpretação das variávies

Estimativas Negativas indicam diminuição na razão de chances de óbito e estimativas prositivas indicam aumento, 
mesma interpretação da regressão logística.


- Um aumento de uma unidade no logratímo do TGO aumenta razão de chances de óbito em exp(0.3867)=1.47 vezes

- A presença do sintoma de Hemorragia aumenta a razão de chances de óbito em exp(1.6151)=5.03 vezes.

- O aumento de uma unidade na variável INR aumenta a razão de chances de cura em exp(0.2640) =1.3 vezes. 

As variáveis de SEXO e idade não se mostraram significativas mas foram incluídas.



## Análise da predição
```{r}
prob=predict(ajuste_gee,type=c("response"))
dados_roc <- dados_scaled %>%ungroup %>% 
  select(Desfecho,TGO,pac,dia_doenca) %>% 
mutate(p= prob)
require(pROC)
g <- auc(Desfecho ~ p, data = dados_roc)
g  

dados_roc <- dados_roc %>% ungroup %>% mutate(prediction = ifelse(p>0.375,1,0))
confusionMatrix(dados_roc$prediction %>% as.factor,dados_roc$Desfecho%>% as.factor,positive='1')

```

É importante notar que apesar da acurácia não ser extremamente alta (0.841), estamos falando da acurária de predição para todos os registros observados. Em alguns períodos de doença a diferenciação de indivíduos é de fato mais complexa pois a alteração de alguns exames ou sintoma pode se dar pela cura ou pelo enfraquecimento do organismo de um indivíduo perto do óbito. Considerando essa ressalva, ainda sim, o modelo tem uma performance boa com AUC de 0.896 e acurácia de predição de .841.


Uma análise de diagnóstico muito interesse que também pode ser feita é observar a probabilidade de óbito predita para os indivíduos que de fato foram a óbito
no período inicial de acompanhamento.

```{r}
algum_acerto <- dados_roc %>% select(pac,p,Desfecho,dia_doenca) %>%group_by(pac) %>%  filter(Desfecho ==1)
algum_acerto %>%filter(p==max(p)) %>%ungroup %>%  summarise(median(p))
algum_acerto %>%filter(p==max(p)) %>%ungroup %>%  summarise(median(dia_doenca))
```

A probabilidade máxima mediana atribuída para os indivíduos que foram a óbito é de 0.73 e o tempo mediano que o valor máximo da probabilidade de óbbito foi atribuída é
no quinto dia. O que essa informação nos diz é que o modelo é capaz de detectar indivíduos que poderão ir a óbito no estágios iniciais da doença com uma acurária considerável.





# Árvore de Decisão
Podemos também nos basear no primeiro registro observado para construir uma árvore de decisão para tentar prever o óbito.
 
```{r}
require(partykit)
dados_primeira_obs= dados2   %>% select(-dt_inic) %>%
  ungroup %>% mutate(pac = as.factor(pac)) %>%
  select(TGO,pac,dia_doenca,Desfecho,SEXO,Idade,INR,Creatinina)%>%
  group_by(pac) %>% 
  drop_na() %>% mutate(Idade = ifelse(Idade<40,'<40','>40')) %>% group_by(pac) %>% 
  filter(dia_doenca==min(dia_doenca)) %>% ungroup %>% 
    mutate(Desfecho_lab = ifelse(Desfecho==1,'Death','Survival')) %>% 
  mutate_at(.vars=vars(Desfecho_lab,SEXO,Idade,dia_doenca),as.factor) 

Arvore = ctree(Desfecho_lab~ Idade+SEXO+TGO+INR+Creatinina,data=dados_primeira_obs,minbucket=15)
plot(Arvore,terminal_panel = node_barplot(Arvore,beside=TRUE,text='horizontal'), gp = gpar(fontsize = 8))
  t_pred <- predict(Arvore,dados_primeira_obs) 
  t_pred_bin <- ifelse(t_pred=='Death',1,0)
confusionMatrix(t_pred_bin %>% as.factor,dados_primeira_obs$Desfecho %>% as.factor,positive='1')
```

Tendo em vista que a técnica utilizada pode gerar sobreajuste e não estamos usando partição de treino e teste, um número mínimo de 15 indivíduos por classe foi estabelecido, além disso, foi considerada a primeira observação registrada na observação dos dados longitudinais.


O método de árvore de decisão divide os pacientes em 4 grupos, o primeiro grupo de 15 pacientes tem  taxa de sobrevivência de 86.7%. Este grupo é composto por pacientes com TGO inferior a 5424, INR inferior a 1.55 e Creatinina inferior a 0.7.

O segundo grupo, com 30 pacientes, tem taxa de sobrevivêndia de 96.7%. Este grupo é composto por pacientes com TGO inferior a 5424, INR inferior a 1.55 e Creatinina superior a 0.7.

O terceiro grupo, com 15 pacientes, tem taxa de sobrevivência de 80%. Este grupo é composto por pacientes com TGO inferior a 5424 e INR superior a 1.55.

O quarto grupo tem taxa de sobrevivência de apenas 18.8% e contém 32 pacientes. Este grupo é composto por pacientes que possuem o TGO superior a 5424.

A partir disso podemos concluir que o nível de TGO é uma variável de extrema importância, conseguindo discernir bem pacientes que irão a óbito ou não, além disso,
o INR e a Creatinina nos permite identificar casos de óbito quando o paciente apresenta um nível baixo de TGO.








<!-- library(ggplot2) -->
<!-- p <- ggplot(data, aes(x = Caffeine, y = Recall, colour = Subject)) + -->
<!--   geom_point(size=3) + -->
<!--   geom_line(aes(y = predict(fit1)),size=1)  -->
<!-- print(p) -->


<!-- summary(ajuste_logistica) -->
<!-- fixef(ajuste_logistica) -->

<!-- coef(ajuste_logistica)  -->

<!-- predict(ajuste_logistica,)) -->

<!-- exp(teste)/(1+exp(teste)) -->


<!-- se <- sqrt(diag(vcov(ajuste_logistica))) -->
<!-- # table of estimates with 95% CI -->
<!-- tab <- cbind(Est = fixef(ajuste_logistica), LL = fixef(ajuste_logistica) - 1.96 * se, UL = fixef(ajuste_logistica) + 1.96 * -->
<!--     se) -->
<!-- exp(tab) -->
<!-- ``` -->
<!-- # DESCONSIDERAR -->

<!-- ## Tentativas de aplicação de análise de sobrevivência   -->


<!-- ```{r} -->
<!-- ########## Ajuste do modelo de regressão de cox considerando algumas variáveis -->
<!-- require(icenReg) -->
<!-- dados_intervalares <- dados_input %>% mutate(dia_doenca = ifelse(dia_doenca == DATA_FINAL,NA,dia_doenca)) -->
<!-- surv_obj <- Surv(dados_intervalares$dt_inic,dados_intervalares$dia_doenca,type='interval2') -->

<!-- fit_weibull = ic_sp(surv_obj ~ Ht+log(TGP)+log(Leucocitos), data = dados_intervalares) -->

<!-- ir_clustBoot(fit_weibull, ID = dados_input$pac, bs_samples = 100) -->
<!-- fit_weibull -->
<!-- plot(fit_weibull, lgdLocation = "topright") -->

<!-- ``` -->

<!-- ```{r} -->
<!-- require(intercure) -->
<!-- set.seed(2) -->
<!-- cureset <- sim_frailty(100) -->
<!-- dados_teste <- dados_input %>% drop_na() -->
<!-- # allocates the estimated parameters and covariance matrix -->
<!-- output <- inter_frailty(dados_teste,  -->
<!--                         dados_teste$dt_inic, dados_teste$dia_doenca, dados_teste$Desfecho,  -->
<!--                         c("Ht", "TGP"), c("Ht", "TGP"), -->
<!--                         M = 30, max_n = 30, burn_in = 10) -->

<!-- output -->

<!-- ``` -->


<!-- ```{r} -->
<!-- require(coxinterval) -->
<!-- dados_teste <- dados_intervalares %>% filter(!is.na(TGO)) %>% group_by(pac) %>% sample_n(1) -->
<!-- surv_obj <- Surv(dados_intervalares$dt_inic,dados_intervalares$dia_doenca,type='interval2') -->


<!-- fit_1<-coxaalen(surv_obj~Ht,data=dados_teste) -->
<!-- fit_1 -->
<!-- pred1<-predict(fit_1,new.z=c(15),new.x=c(15)) -->
<!-- pred1$Survival -->
<!-- pred1$CureRate -->
<!-- pred2$CureRate -->
<!-- pred3$CureRate -->
<!-- pred4$CureRate -->

<!-- <!-- ``` --> 


<!-- Testando as algumas variáveis, chegamos a conclusão que o Creatinina, Ht e Leucócitos são significativas a 5%. -->

<!-- A interpretação dos coeficientes é a seguinte: -->

<!-- Para a Creatinina, um aumento de 1 unidade  resulta em um aumento de 1.36 (36%) no risco no óbito. -->

<!-- Para o Ht, um aumento de 1 unidades resulta em um aumento de .83 no risco de óbito (diminuição de 27%). -->

<!-- Para a quantidade de Leucócitos, um aumento de 100 unidade resultado em um aumento de 2.18 (218%) no risco de óbito. -->

<!-- # Análise de diagnóstico -->


<!-- ```{r} -->

<!-- ############### Teste de hipótese da presença de proporcionalidade -->
<!-- ############### H0 é a hipótese onde os dados são proporcionais, neste caso não se rejeita a hipótese -->
<!-- ############### de proporcionalidade para nenhuma covariável -->
<!-- teste_proporcionalidade <- cox.zph(fit) -->
<!-- teste_proporcionalidade -->

<!-- ############### Resíduos e Teste de schoenfeld para analisar a dependência dos coeficientes ao tempo, -->
<!-- ############## Os testes indicam que não existem evidências para rejeitar-mos a hipótese de independência ao tempo. -->
<!-- require(survminer) -->
<!-- ggcoxzph(test.ph) -->


<!-- ############ Resíduo de Martingale, deve ser observado para todas as variáveins individualmente -->
<!-- ggcoxfunctional(surv_obj ~ TGO,data = dados_disc) -->

<!-- ggcoxfunctional(surv_obj ~ TGP,data = dados_disc) -->
<!-- ``` -->
